臺灣高等法院刑事判決　　　　　 93年度上更（一）字第411號
上　訴　人　臺灣桃園地方法院檢察署檢察官
上　訴　人
即　被　告　丙○○
指定辯護人　本院公設辯護人乙○○
上列上訴人因被告殺人案件，不服臺灣桃園地方法院92年度訴字
第1358號、92年度重訴緝字第5號，中華民國92年12月8日第一審
判決（起訴案號：臺灣桃園地方法院檢察署92年度偵字第6207號
、92年度偵續字第 149號），提起上訴，經判決後，由最高法院
發回更審，本院判決如下：
    主  文
原判決關於丙○○部分撤銷。
丙○○共同傷害人之身體因而致人於死，處有期徒刑柒年貳月。
扣案之尖刀壹把、鋁棒壹支均沒收。
    事  實
一、丙○○、陳平寧、丁○○三人均為厚昌工程企業股份有限公
    司（設桃園縣蘆竹鄉海湖四五之二號一樓，簡稱厚昌公司）
    之員工。因丙○○為宴請即將離職之丁○○，乃於民國（下
    同）九十二年三月二十四日十八時許，邀約同公司同事許發
    財（對本案不知情），及恰至該公司之丁○○友人徐榮華（
    起訴書誤載為厚昌公司員工），一同至位於桃園縣大園鄉境
    內中正機場出口附近之「辣妹小吃店」吃飯飲酒。同日二十
    一時許，聚餐結束後，四人再度邀約前往位於桃園縣蘆竹鄉
    ○○路○段九十六號蔡杏村所經營之「豬哥亮飲食店」繼續
    飲酒作樂，丙○○隨後並打電話邀約同公司之同事陳平寧、
    李明順（起訴書漏載，未據起訴）到場，許發財則於陳平寧
    等二人到達後未久即先行離去。
二、迨至同日二十三時許，丙○○、丁○○、徐榮華、陳平寧、
    李明順等人盡興欲歸，因丙○○要求簽帳遭老闆蔡杏村以前
    帳未清而予拒絕，二人因此發生口角，丙○○乃萌生傷害蔡
    杏村之犯意，並返回包廂向丁○○、徐榮華、陳平寧、李明
    順等人告稱：老闆不給面子，要回去籌錢再回來付帳，如果
    老闆再「白目」，就要「翻店」等語，餘四人均表同意，隨
    即由丁○○搭載丙○○，李明順搭載陳平寧，徐榮華自行駕
    駛一台車，一同返回厚昌公司。到達後，丙○○先將金融卡
    交由陳平寧、李明順至提款機提款，另囑丁○○返家拿錢以
    湊齊不足之數，並順便攜來丁○○所有之尖刀一把（即起訴
    書所指之小武士刀，惟並非槍砲彈藥刀械管制條例所列管之
    武士刀）（徐榮華、陳平寧、李明順對持有尖刀部分並不知
    情）。丙○○嗣於丁○○返家取得現金與在其車上取得上開
    尖刀一把後，另提議徐榮華在渠等返回飲食店還款後藉機挑
    起事端，伺機取出徐榮華所有原置於車上之鋁棒助陣。丙○
    ○再於李明順、陳平寧領款完畢返回會合之際告知上情，丙
    ○○等五人為報復蔡杏村拒絕簽帳之羞辱，即因此產生共同
    傷害他人身體之犯意聯絡，而決定共同返回「豬哥亮飲食店
    」。
三、丙○○、丁○○、徐榮華、陳平寧、李明順五人隨即以相同
    之搭載組合，分別駕駛三輛車於翌日（二十五日）凌晨零時
    許共同返回「豬哥亮飲食店」，於下車之時，丙○○即將該
    尖刀放置於丁○○之後腰際，隨即推由丁○○至櫃檯將前開
    消費帳款結清，其餘四人則坐於店內門口附近之沙發上。斯
    時，丙○○再度唆使徐榮華藉機尋釁，徐榮華即以店內服務
    小姐王水英所招待之四瓶啤酒不夠渠等五人飲用之藉口，開
    始於店內拍桌子叫囂，蔡杏村見狀前來瞭解，徐榮華即以手
    推蔡杏村胸部一下，丙○○見狀認時機成熟，即以手推丁○
    ○，暗示其將刀取出，丁○○隨即上前自背後取出預藏之尖
    刀助陣，蔡杏村見狀立即往店門外衝出，丁○○隨即追出，
    斯時在店內消費之蔡杏村之表弟李英鴻見事態有異亦尾隨查
    看，徐榮華則跑至停車場，自其所駕駛之自用小客車上取出
    其所有原放置於車內之鋁棒一支，丙○○、陳平寧、李明順
    則欲尾隨丁○○、徐榮華之後助陣，惟在店門口為該店服務
    小姐王水英攔住，丙○○隨即將王水英推開，並進入店內拿
    取酒瓶一罐，復與陳平寧共同站在店門口中央，面向店內，
    口氣凶悍地喝阻欲出來查看之人。丙○○因不甘蔡杏村拒絕
    簽帳，向店門外雖對著丁○○、徐榮華高聲吆喝稱「給他死
    ，有事我會負責」等語，要係激勵丁○○、徐榮華分別持刀
    、棒教訓蔡杏村，丙○○主觀上僅有傷害之犯意。
四、丁○○於店門外追趕及於蔡杏村後，即持上開尖刀揮向蔡杏
    村之後背部，且於蔡杏村因此受傷倒地抵抗時，再持刀揮向
    其腿部，復於蔡杏村起身時，又揮刀劃傷其手部，李英鴻見
    狀即拾取屋外之木棒一支前往營救蔡杏村，並追逐持刀之丁
    ○○。此時，徐榮華則持鋁棒攻擊蔡杏村之胸部及手肘，致
    其受有兩肘及右胸壁鈍傷等傷害。李英鴻見狀即捨棄追逐丁
    ○○而趕來協助蔡杏村解危，徐榮華因此跌倒，鋁棒並遭蔡
    杏村搶走，蔡杏村、李英鴻二人則分持鋁棒、木棒攻擊徐榮
    華，徐榮華不敵，隨即於混亂中逃離現場，駕車離去。雙方
    打鬥過程中，陳平寧則走出店門口，並拾取附近檳榔攤旁地
    上之空酒瓶一只在場助勢。蔡杏村、李英鴻隨即相偕欲返回
    店內，惟丁○○因受丙○○之激勵復感心有不甘，仍基於原
    來傷害之犯意，乘蔡杏村、李英鴻欲返回店內之際，自後追
    向蔡杏村，由丁○○手持尖刀刺向蔡杏村身體，丁○○應注
    意避免刺向蔡杏村身體要害，按其情節並能注意避免，竟疏
    未注意，其所持尖刀不慎以四十五度斜向左下，刺向蔡杏村
    之右側背部（約肩胛骨內緣垂直線第六、第七肋間高度），
    並深入蔡杏村之胸腔，貫穿右肺下葉上端，傷口寬約二．五
    公分，造成穿刺型態刀傷，因右胸刀傷，致蔡杏村右胸血氣
    胸休克，經送醫後仍不治死亡。丙○○、丁○○、陳平寧見
    狀亦分頭逃逸。嗣後陳平寧於案發當日上午八時三十分許，
    經桃園縣警察局大園分局通知到案說明，丁○○則經警方策
    動於同日十三時許，向桃園縣警察局大園分局投案。徐榮華
    則於同日十六時許在桃園縣大園鄉沙崙村四鄰下海湖三九之
    一號經警拘提到案。並扣得丁○○所有之供犯罪所用尖刀一
    把及徐榮華所有之供犯罪所用鋁棒一支。惟丙○○於案發後
    隨即逃逸不知去向，嗣經原法院發佈通緝始到案。
五、案經蔡杏村之妻甲○○告訴及桃園縣政府警察局大園分局報
    告台灣桃園地方法院檢察署檢察官相驗後偵查起訴暨追加起
    訴。
    理  由
一、訊據上訴人即被告丙○○（簡稱被告）固不否認有於上揭時
    、地簽帳遭拒後，與丁○○等五人共同返回厚昌公司籌錢，
    並吩咐丁○○攜帶尖刀、唆使徐榮華於渠等返回豬哥亮飲食
    店後，故意鬧事並伺機取出球棒滋事，其後丁○○有以該尖
    刀刺向被害人蔡杏村（簡稱被害人）之身體，因而致被害人
    死亡之事實，惟矢口否認有何傷害人致死之犯行，辯稱：尖
    刀係丁○○所有，伊事先叫丁○○把尖刀放在車上不要將尖
    刀帶進店內，進入店內後丁○○才向伊提及有將尖刀帶進去
    ，伊來不及阻止，至於丁○○持刀刺殺蔡杏村係臨時起意，
    伊不在現場，並非伊教唆，伊亦未對丁○○、徐榮華高喊「
    給他死，我會負責」，伊從頭到尾都未參與，亦未存心傷害
    被害人等語。
二、經查：（一）、上揭被告與同案被告陳平寧、丁○○、徐榮
    華及李明順等人因簽帳遭拒後，乃共同返回厚昌公司籌錢，
    隨即於翌日（二十五日）凌晨零時許一同返回「豬哥亮飲食
    店」，丁○○將事先取得之尖刀放置於後腰際，再至櫃臺結
    清前開消費帳款，後因徐榮華與服務小姐王水英起爭執，被
    害人見狀前來查看，徐榮華即以手推被害人之胸部，丁○○
    因被告之暗示隨即自背後取出預藏之尖刀助陣，被害人見狀
    立即往店門外衝出，而後丁○○、李英鴻、徐榮華依序追出
    ，徐榮華隨即自其所駕駛之自用小客車上取出鋁棒一支，而
    丁○○亦持該尖刀揮向被害人，致其受有手腳多處防禦性切
    割傷。嗣因李英鴻以屋外拾得之木棒一支前往營救被害人，
    並追逐持刀之丁○○，而徐榮華則持鋁棒攻擊被害人之胸部
    及手肘。後因徐榮華跌倒，鋁棒遭被害人搶走，徐榮華不敵
    ，而於混亂中逃離現場，嗣丁○○以尖刀刺往被害人之身體
    ，致其右胸刀傷，導致右胸血氣胸休克，經送醫後仍不治死
    亡等情，為被告於原審所不爭執（參原審九十二年重訴緝字
    第五號卷第三七頁），並有同案被告丁○○、徐榮華及李明
    順（參偵查Ａ卷第二七頁至第三二頁、第一二○頁至第一二
    四頁、第一四九頁至第一五○頁、九十二年度重訴字第二八
    號卷第十二頁至第二三頁、九十二年重訴緝字第五號卷第八
    六頁至第九四頁、本院前審卷第一一五頁，偵查卷宗代號詳
    如附表所示）之供述以及目擊之證人李英鴻（參偵查Ａ卷六
    頁正面、第一二三頁正反面、原審重訴字第二八號卷七四至
    八二頁、一六三至一六五頁、重訴緝字第五號卷七一至七八
    頁）、呂健龍（參偵查Ａ卷十七頁反面、一二七頁反面至一
    二八頁反面、九十二年度重訴字第二八號卷第八三頁至第八
    六頁、九十二年度重訴緝字第五號卷第七八頁至第八五頁）
    、張素月、張完妹、王水英（偵查Ａ卷八頁反面、一二四頁
    反面、一二五頁正面、原審重訴字第二八號卷六九、七十頁
    、重訴緝字第五號卷第六六頁至第七○頁）等人分別於警詢
    、偵查、原審及本院前審審理中之證詞可資佐證。證人丁○
    ○於本院作證時仍證稱被告為簽帳問題提議再回豬哥亮飲食
    店要討回面子，並決定鬧事，發生鬥毆，伊有持刀刺蔡杏村
    等語在卷（參本院卷第九八頁至第一○○頁）。此外，復有
    扣押物品清單在卷（參九十二年度重訴字第二八號卷第一○
    七頁）及前揭尖刀、鋁棒各一支扣案可稽，堪認前揭案發過
    程與事實相符；（二）、關於共同被告丁○○、徐榮華二人
    分別下手實施傷害之行為，已如前述，而被告、同案被告陳
    平寧於現場雖未下手實施傷害之行為。惟查：（１）、本件
    係因被告要求簽帳而遭被害人以前帳未清而予拒絕，被告即
    返回包廂向在場之同案被告丁○○、徐榮華、陳平寧、李明
    順等人告稱：老闆不給面子，要回去籌錢再回來付帳，如果
    老闆再「白目」，就要「翻店」等語，當時在場之人均有聽
    到，且斯時同案被告徐榮華即已提及伊車上置有鋁棒，又被
    告另叫丁○○帶刀等情，業據證人即同案被告丁○○證述明
    確（參九十二年度重訴緝字第五號卷九六頁、第九七頁），
    嗣由丁○○搭載被告、李明順搭載陳平寧，徐榮華則自行駕
    駛一台車，一同返回厚昌公司，五人復於領完錢後一同返回
    豬哥亮小吃店等情，均為被告及同案被告等人供述無訛。參
    諸被告與共同被告丁○○、徐榮華、陳平寧、李明順等人均
    對於被告簽帳遭拒之羞辱知之甚詳，並感同身受，並參酌渠
    等倘僅係返回結帳，大可推派一人前往即可，卻大費周章原
    班人馬駕駛三台車返回小吃店，並於同案被告丁○○前往付
    帳時，仍全部進入小吃店內坐下，堪認渠等對於被告有關「
    翻店」之提議均表同意，並意欲共同為之，至為明顯；（２
    ）、被告於返回厚昌公司時，除要求同案被告丁○○返家拿
    錢以湊齊不足之數外，並囑其順便攜來其所有之尖刀一把，
    另使同案被告徐榮華在渠等返回飲食店還款後藉機挑起事端
    ，後伺機取出同案被告徐榮華所有原置於車上之鋁棒助陣等
    情，業據共同被告丁○○於偵查中及原審審理時供稱：被告
    說要教訓被害人，並要求伊帶刀子前往助陣，在車上時，並
    對伊稱表示朋友可以不要，要看這件事有沒有人挺，同案被
    告徐榮華在店內拍桌子後，坐在旁邊之被告即推伊一下，伊
    隨即將刀拔出等語在卷（參偵查Ａ卷第二二頁、第九二頁、
    第九三頁、第一一五頁、偵查Ｃ卷第二一頁、九十二年度重
    訴字第二八號卷第十八頁、第十九頁、第二一頁至第二三頁
    、第九五頁至第九六頁、九十二年度重訴緝字第五號卷九五
    頁至一○○頁）。另參諸共同被告證人徐榮華於偵查中供稱
    ：「我有看到丙○○吩咐丁○○籌錢，且叫他回去拿『傢伙
    』」、「因為丙○○叫我們故意鬧事，我就拍桌子，老闆就
    過來，彼此起點口角並推擠」、「我知道丙○○有叫丁○○
    回去準備傢伙」等語（參偵查Ａ卷第一二二頁、第一二三頁
    、第一五○頁、第一五一頁），共同被告陳平寧於原審亦供
    稱：被告於鬥毆時曾擋在門口，對著外面表示「給他死，有
    事伊會負責等語（參九十二年度重訴字第二八號卷第九○頁
    ），堪認本院認定之犯罪情形與事實相符。共同被告徐榮華
    雖於嗣後翻異前詞，改稱被告叫丁○○攜帶之「傢伙」係指
    「錢」等語。惟按一般用語，稱「傢伙」者，應指傷人之器
    具，並無蘊含錢之意思，且共同被告徐榮華於上開偵查中之
    供詞係將「傢伙」與「錢」並列，顯係分指二事。又共同被
    告陳平寧於原審審理時雖亦改稱：被告所稱「給他死，有事
    我會負責」等語係對著店內小姐說的等語（參九十二年度重
    訴緝字第五號卷第一一九頁），惟依上開所述事情發生經過
    ，被告對店內小姐口出此言，顯不合邏輯，其所為翻異之詞
    ，顯係迴護被告及自行脫罪之舉，應無可採。又被告雖辯稱
    ：伊僅係要求丁○○將尖刀帶上車，並非要帶入店內等語，
    惟此項辯解核與同案被告丁○○之前揭供詞已有未合，且被
    告既稱係為教訓、翻店、助陣等之目的返店，衡情自應將該
    尖刀隨身攜帶備用，豈可能僅將該尖刀置於車上。綜上各節
    ，應認本案確係出於被告之提議，並負責分配任務，被告與
    其餘共犯於案發前早有共同傷害之犯意聯絡，並因此各別分
    擔犯行。又被告、同案被告陳平寧於同案被告丁○○、徐榮
    華二人追逐被害人外出後，共同站在店門口中央，面向店內
    ，被告並手持酒瓶一只，口氣凶悍地喝阻欲外出查看之人，
    嗣陳平寧從店之斜對面巷子跟著丁○○跑出來追死者等情，
    業據證人呂建龍於原審審理中證述綦詳（參九十二年度重訴
    緝字第五號卷第七九頁、第八○頁、第八三頁）。堪認被告
    與同案被告陳平寧二人有共同阻止店內之人前往營救被害人
    ，便利參與同案被告丁○○等人遂行普通傷害被害人之意；
    （３）、同案被告徐榮華雖於原審審理時供稱事先與被告及
    同案被告丁○○並無「教訓」被害人之犯意聯絡，且伊並未
    故意拍桌子鬧事等情，惟觀諸其於偵查中供稱：「我有看到
    丙○○吩咐丁○○籌錢，且叫他回去拿『傢伙』」、「因為
    丙○○叫我們故意鬧事，我就拍桌子，老闆就過來，彼此起
    點口角並推擠」、「我是直到我們再次回到豬哥亮小吃店時
    ，丙○○才有跟我提到要教訓死者」等語（參偵查Ａ卷第一
    二二頁、第一二三頁、第一五○頁至第一五一頁），核與共
    同被告丁○○之供詞相符，堪認同案被告徐榮華於案發前早
    與被告及同案被告丁○○有共同傷害之犯意聯絡，並因此分
    擔故意拍桌惹事之責任，則被告與同案被告徐榮華、丁○○
    、陳平寧、李明順就上開普通傷害罪之犯行確有犯意之聯絡
    、行為之分擔；（４）、同案被告丁○○於原審審理時雖辯
    稱該尖刀為被告所有等語。惟查，該扣案尖刀應屬同案被告
    丁○○所有一節，業據同案被告丁○○於偵查中坦承不諱，
    並明確供稱：「我要更正一點的事，那支小武士刀，是我在
    四個月前在南崁某店面以八百元買得，便一直藏放在我駕駛
    座下，所以丙○○一跟我這樣說，我就說我車上有」等語（
    參偵查Ａ卷第一四九頁反面、第一五○頁正面），參諸其於
    警詢中亦供承上情（參偵查Ａ卷第二八頁反面），並對於該
    尖刀之購得時間、地點、金額、藏置位置均供述綦詳，其於
    偵查中對於有關被告提議要求攜帶刀械前往挑釁之情供述甚
    明，未見迴護、掩飾之意，且於本院前審九十三年二月二十
    三日行準備程序時供明原審認定事實無誤，益見共同被告丁
    ○○嗣後改稱該尖刀非其所有之辯解，應無可採；（三）、
    按以自己共同犯罪之意思，事前同謀，而由其中一部分人實
    施犯罪之行為者，亦為共同正犯，大法官會議釋字第一０九
    號解釋文可資參照，此即學說上所謂共謀共同正犯。參諸上
    揭說明，本件係在被告提議下發生，加以飲酒、歡唱後所形
    成之緊密關係，以及簽帳遭拒之共同羞辱感，被告與同案被
    告陳平寧、丁○○、徐榮華、李明順間在豬哥亮小吃店包廂
    內及厚昌公司會合處之謀議，心理狀態互相影響，彼此間均
    具有教訓、普通傷害之犯意，並形成集團意識，不僅認知彼
    此之存在及主張之內容，且形成互相利用之心理依賴，自應
    共同擔負刑事責任；（四）、證人王水英於原審審理時對於
    被害人、同案被告丁○○、徐榮華、證人李英鴻陸續追出之
    次序部分之證詞（參九十二年度重訴緝字第五號卷第六七頁
    至第六八頁），以及證人即共同被告李明順於原審審理時供
    稱：整個過程中均未聽到回小吃店係在教訓死者等語（參九
    十二年度重訴緝字第五號卷八九頁），另證人即共同被告徐
    榮華於原審證稱：第一次在包廂內並未提及要翻店，伊亦不
    知道要回店內做何事等語（參同上卷第四七頁至第四九頁）
    ，雖與本院認定之事實不同，惟徵諸渠三人上開證詞顯與其
    他在場之被告、證人所述歧異，且共犯李明順及被告徐榮華
    就此部分供述與其自身罪責利害攸關，其上開證詞難免偏頗
    ，徐榮華自己之證詞更與其先前所供明顯不一。是證人王水
    英、李明順及徐榮華就此部分之證詞並不可採；（五）、公
    訴人雖認被告與同案被告丁○○係基於殺人之犯意聯絡。惟
    按刑法上之殺人罪，以行為人主觀上有戕害他人性命之決意
    ，客觀上亦有實施殺害之行為（包括作為與不作為），為其
    構成要件。又刑法所規定殺人未遂罪與傷害罪之區別，應視
    加害人加害之初有無殺意為斷，不能僅以受傷處是否為致命
    部位及傷勢輕重如何，據為認定有無殺意之唯一標準，惟仍
    可就行為人之動機、手段、所使用之凶器、下手之輕重、致
    傷之結果及行為後之情狀等綜合觀察論斷。經查，被告於本
    案發生之前即曾前往「豬哥亮飲食店」，目的僅在消費，並
    未與被害人有何糾紛，業據證人即該店之服務小姐王水英於
    原審證述明確（參九十二年度重訴第二八號卷第六九頁）。
    又案發當天之衝突原因係因為被害人要求被告先清償前帳，
    才同意為本次消費之簽帳，而當次消費之金額僅約新臺幣（
    下同）五千餘元，衡情被告與被害人本無仇隙，若謂被告因
    此萌生殺人犯意尚嫌速斷。又參諸共同被告丁○○、徐榮華
    二人於警偵訊中之供詞，渠等僅有預謀「教訓」被害人之意
    ，此所謂之「教訓」，衡諸一般人之認識應解為「普通傷害
    」之意，尚不及於剝奪他人生命之程度，而觀諸上開雙方發
    生爭執之原因，亦足認定被告所稱「教訓」等語，應指藉故
    鬧場或普通傷害被害人之犯意。本件被告固與唆使同案被告
    丁○○意思聯絡，由丁○○預藏尖刀再度返回該飲食店，惟
    渠等係於外出籌錢，並付清以前及當次之欠款共計一萬三千
    元後，才取出尖刀示威，苟渠等確有殺人之犯意，自無先行
    如數清償欠款之必要。況依前揭雙方打鬥過程觀之，被害人
    於遭受同案被告丁○○持刀攻擊時曾跌倒，當時同案被告丁
    ○○僅以所持尖刀比劃威嚇（因此被害人手腳僅受有防禦性
    之切割傷，詳如後述），並未趁虛進擊，猛力揮砍，更讓被
    害人有機會站起來還擊。且同案被告丁○○嗣後返回攻擊被
    害人時，僅朝其背部刺下一刀後立即拔刀並逃離現場，並未
    在刺入後於身體內移動，以求造成更大之傷害，或接續多次
    拔刀猛刺被害人，以確保被害人將因此產生死亡之結果。堪
    認同案被告丁○○此一行為，應僅具有單純普通傷害之故意
    。又因被告等人於返回豬哥亮飲食店肇事前，已萌生普通傷
    害之犯意聯絡，如前所述，被告在現場高聲吆喝「給他死，
    有事我會負責」等語，衡諸常情，要係被告酒後激動、口不
    擇言一時氣憤之語，目的在激勵同案被告丁○○等人實施傷
    害對方之決心，尚無法僅以此等言語逕認被告或下手實施之
    人有何殺人之犯意。又依被害人所受之傷勢觀之，本件被害
    人背部除造成致死原因之刺穿刀傷外，並無其他任何刀傷。
    另於其手腳雖分別受有「右大腿膝關節上五公分，表淺切割
    傷五公分，深至真皮」、「右小腿外側膝下十公分，切割傷
    口五公分，傷口剁開，深至肌肉組織」、「左腳膝關節內側
    ，切割傷口四公分，深至皮下脂肪組織」、「右手前臂外側
    ，肘下五公分切割傷二點五公分，深至皮下組織」、「左手
    肘關節上切割傷五點五公分，傷口深至肌肉組織」、「左手
    手背第三指掌指關節一處切削刀傷一點五公分及於皮下組織
    」等處傷口，有法務部法醫研究所（９２）法醫所醫鑑字第
    ０４４３號鑑定書及相驗照片十一張附卷可稽（參偵查Ｂ卷
    第二七頁至第二九頁、第三六頁至第四三頁）。觀諸被害人
    所受刀傷部位，除致命之背部一刀外，其餘均集中在四肢，
    且其刀傷多屬表淺的切割傷，即分別係：『深及真皮，一處
    』、『深及皮下組織，二處』、『深及肌肉組織，三處』等
    六處刀傷。以被告丁○○所持有尖刀之鋒利程度，果其確有
    殺死被害人之意圖，則其揮刀時必然用盡全力，則被害人以
    徒手、肉身抵擋刀鋒，所造成之傷口應有更嚴重之傷害，然
    以上六處刀傷，均僅係表淺切割傷，益證同案被告丁○○揮
    刀攻擊時，僅意在傷害被害人。綜上所述，本件尚難遽認被
    告有何殺人之犯意，更無證據證明屬共同正犯之被告確有殺
    人之犯意；（六）、被害人因同案被告丁○○、徐榮華上開
    傷害行為造成多處深部撕裂傷、右側血氣胸之情，有敏盛綜
    合醫院診斷證明書一紙在卷可參（參偵查Ａ卷第二一頁）。
    又其右胸腋下因鈍器造成瘀傷，雙手手肘關節並有瘀傷、骨
    折，該鈍傷型態符合球棒攻擊造成之傷害；又其手腳關節部
    分並有防禦性之切割傷、右側背部有穿刺刀傷，亦符合上開
    尖刀可能造成之傷勢型態等情，有法務部法醫研究所（９２
    ）法醫所醫鑑字第０４４３號鑑定書及相驗照片十一張在卷
    可按（參偵查Ｂ卷第二七頁至第二九頁、第三六頁至第四三
    頁）。被害人上開傷勢核與同案被告丁○○、徐榮華二人前
    揭所證述之攻擊被害人過程相符，復據證人李英鴻證述綦詳
    。是以，被告等人對於被害人之傷害犯行已堪認定；（七）
    、本件被告與丁○○、徐榮華、陳平寧、李明順等五人固就
    傷害被害人部分互有意思聯絡及行為分擔，惟丁○○持刀傷
    害部分，依前所述，僅被告與之具有意思聯絡，被告於丁○
    ○持刀傷害被害人時，亦以言詞激勵丁○○下手實施，僅因
    丁○○持刀下手傷害被害人時應注意避免刺向被害人身體要
    害，按其情節並能注意避免，竟疏未注意，致其所持尖刀不
    慎以四十五度斜向左下，刺中右側背部（約肩胛骨內緣垂直
    線第六、第七肋間高度），穿刺深入胸腔，貫穿右肺下葉上
    端，傷口寬約二．五公分，造成穿刺型態刀傷，因右胸刀傷
    致右胸血氣胸休克，經送醫後仍不治死亡一節，業經台灣桃
    園地方法院檢察署檢察官率同檢驗員相驗屬實，並製有勘驗
    筆錄、相驗屍體證明書、驗斷書各一份在卷足憑，復有前開
    法務部法醫研究所（９２）法醫所醫鑑字第０４４３號鑑定
    書及相驗照片十一張在卷可查。本件被告與丁○○主觀上僅
    有傷害之故意，惟客觀上應注意能注意而疏未注意，於傷害
    被害人時造成被害人死亡之結果，行為與結果間顯有相當因
    果關係，兩人應負傷害致人於死之罪責，至於共同被告陳平
    寧、徐榮華、李明順則僅就普通傷害部分共負刑責。又扣案
    之尖刀雖為單面刀刃，刀尖成三角形銳利狀，刀身長約三十
    公分，刀鋒銳利，惟刀握把僅長約十三公分，此經原審及本
    院當庭勘驗屬實（參九十二年度重訴字第二八號卷第二四七
    頁、本院卷第六四頁），因該尖刀之握把僅能單手握持，無
    法雙方合握，核與武士刀屬於雙手足以合握之長刀定義不符
    （參92年度重訴字第28號卷第273頁內政部警政署函所示之
    定義），並非槍砲彈藥刀械管制條例所管制之武士刀，此部
    分不另構成犯罪，附此敘明；（八）、此外，復有桃園縣警
    察局大園分局現場勘查初步報告表影本一紙、同案被告丁○
    ○所持兇刀及徐榮華所持鋁棒之照片各一張、同案被告丁○
    ○所穿血衣之照片三張、於桃園縣蘆竹鄉○○路○段五十六
    號起出兇刀之現場照片五張、命案發生現場之照片八張在卷
    可按（參同上卷第二四頁、第一○○頁、第一○一頁、一○
    二頁、第一○三頁、第一○四頁至第一○七頁）。本件事證
    明確，被告犯行均堪予認定，應依法論科。至於上開尖刀、
    被告丁○○之衣、褲經送請內政部警政署刑事警察局檢驗結
    果雖未發現可疑血跡（參九十二年度重訴字第二八號卷第一
    ○六頁），然上開兇刀曾經被告丁○○插入於田中，所沾染
    之血跡顯已遭破壞，而以其上開行兇過程觀之，被害人之血
    跡亦不必然噴灑於被告之衣物上。是以，上開鑑定結果尚難
    執為被告有利之認定，附此敘明。
三、核被告所為，係犯刑法第二百七十七條第二項前段之傷害致
    人於死罪。公訴人認被告係犯刑法第二百七十一條第一項之
    殺人既遂罪，尚有未洽，惟其基本事實同一，本院自應予審
    理，並變更其起訴法條。被告與同案被告丁○○、陳平寧、
    徐榮華、李明順間就上開傷害犯行，被告與同案被告丁○○
    就傷害致人於死犯行，分別有犯意聯絡及行為分擔，均為共
    同正犯。至於被告與共同被告丁○○二人雖亦有普通傷害之
    犯意，惟因已經發生加重結果，不另論以普通傷害罪。
四、原審以被告犯罪事證明確，予以論罪科刑，固非無見，惟查
    ，被告與同案被告丁○○、陳平寧、徐榮華、李明順等人就
    傷害犯行為共同正犯，惟被告就傷害致死部分則僅與同案被
    告丁○○間為共同正犯關係，原判決認被告僅犯傷害罪，尚
    有未洽。被告仍執陳詞提起上訴，否認犯罪，檢察官上訴意
    旨亦執陳詞，主張被告所為係犯殺人罪等語，執以指摘原審
    判決認事用法不當，均無理由，惟原判決既有上開可議之處
    ，自應由本院被告部分予以撤銷改判。爰審酌被告犯罪之動
    機係因酒後簽帳引起之糾紛、所使用之兇器、所生損害重大
    、迄今尚未與被害人家屬達成和解，惟有正當工作、素行尚
    非不良，兼衡以本案係出於被告之謀議，惟非下手實施之人
    ，且被告犯罪後否認犯行，未見悔意，並於案發後立即逃亡
    ，推諉卸責等一切情狀，量處被告如主文第二項所示之刑。
    扣案之尖刀一把、鋁棒一支分屬共犯丁○○、徐榮華所有之
    物，並為供其等供本件犯罪所用之工具，均應依刑法第三十
    八條第一項第二款之規定，併予宣告沒收。另扣案之內衣、
    襯衫、褲片等物雖為被告丁○○所穿著之衣物，又簽帳單為
    被告等人當天消費之證明，但均非供本案犯罪所用之工具，
    自非在刑法第三十八條第一項第二款沒收之列。
據上論斷，應依刑事訴訟法第369條第1項前段、第364條、第299
條第1項前段，刑法第28條、第277條第2項前段、第38條第1項第
2款，判決如主文。
本案經檢察官劉文水到庭執行職務。
中　　華　　民　　國　　94　　年　　6 　　月　　22　　日
　　　　　　　　　刑事第二十三庭審判長法　官  尤豐彥
　　　　　　　　　　　　　　　　　　  法　官  趙功恆
　　　　　　　　　　　　　　　　　　  法　官  鄧振球
以上正本證明與原本無異。
如不服本判決，應於收受送達後十日內向本院提出上訴書狀，其
未敘述上訴之理由者並得於提起上訴後十日內向本院補提理由書
（均須按他造當事人之人數附繕本）。
                                      書記官  洪秋帆
中　　華　　民　　國　　94　　年　　6 　　月　　29　　日
附錄：本案論罪科刑法條全文
刑法第277條
傷害人之身體或健康者，處3年以下有期徒刑、拘役或 1000元以
下罰金。
犯前項之罪因而致人於死者，處無期徒刑或 7年以上有期徒刑；
致重傷者，處3年以上10年以下有期徒刑。
附表
┌───┬──────────────────┬─────────┐
│編號  │   案                      號       │  簡          稱  │
├───┼──────────────────┼─────────┤
│  一  │    九十二年度相字第五三三號        │    偵查Ａ卷      │
├───┼──────────────────┼─────────┤
│  二  │    九十二年度偵字第六二○七號      │    偵查Ｂ卷      │
├───┼──────────────────┼─────────┤
│  三  │    九十二年度偵續字第一四九號      │    偵查Ｃ卷      │
└───┴──────────────────┴─────────┘
